【裁判字號】    92,交聲,507
【裁判日期】    920711
【裁判案由】    違反道路交通管理處罰條例聲明異議
【裁判全文】
臺灣臺北地方法院交通事件裁定                    九十二年度交聲字第五○七號
    原處分機關  交通部公路總局台北區監理所
    異  議  人
    即受處分人  甲○○
右列受處分人因違反道路交通管理處罰條例案件，對於交通部公路總局台北區監理所
中華民國九十二年四月十一日所為之處分（原處分案號：北監六字第裁四○－ＡＢＹ
八○三六四五號），聲明異議，本院裁定如左：
    主      文
異議駁回。
    理      由
一、按汽車駕駛人，行經有燈光號誌管制之交岔路口闖紅燈者，處新台幣（下同）一
    千八百元以上五千四百元以下罰鍰，道路交通管理處罰條例第五十三條定有明文
    ，而汽車駕駛人駕駛汽車違反道路交通管理處罰條例第五十三條規定者，除應依
    該條所規定之罰鍰處罰外，並應予記違規點數三點，復為道路交通管理處罰條例
    第六十三條第一項第三款所明定。再行為人如係駕駛小型車闖紅燈行駛，嗣為警
    攔停舉發，而在舉發通知單上所載之應到案日期前聽候裁決，經主管機關調查後
    仍認定有上開違規行為者，依違反道路交通管理事件統一裁罰基準及處理細則（
    下稱處理細則）第四十四條第一項及違反道路交通管理事件統一裁罰基準表（下
    稱基準表）之規定，需對該行為人處以二千七百元之罰鍰，並記違規點數三點。
二、本件異議人即受處分人甲○○駕駛渠所有之車牌號碼ＭＲ－三九六號營業一般小
    客車，於民國九十二年二月二十四日凌晨一時五十分許，沿台北市○○○路由南
    往北方向行駛，行經新生南路二段九十六巷口處之設有燈光號誌管制之交岔路口
    之際，竟不遵守交通號誌闖紅燈直行繼續行駛，適為台北市政府警察局大安分局
    羅斯福路派出所員警洪名章發現，遂以受處分人有違反前揭道路交通管理處罰條
    例第五十三條規定之行為掣單舉發，並將舉發通知單交受處分人簽收，並載明應
    到案日期為九十二年三月十一日前，同時將舉發通知單交受處分人簽收，惟受處
    分人拒簽及拒收，警員遂將受處分人拒絕簽章事由記明於該舉發通知單上，而視
    為已收受該通知單，受處分人於舉發通知單上所載之應到案日期（九十二年三月
    十一日）前向原處分機關為陳述（陳述日期為九十二年三月十一日）而提出申訴
    ，經原處分機關請舉發單位即台北市政府警察局大安分局調查結果，仍認受處分
    人有前開違規行為，原處分機關乃依前揭道路交通管理處罰條例第五十三條（贅
    引第一項）、第六十三條第一項（漏載第三款）及處理細則第四十四條第一項暨
    基準表之規定，於九十二年四月十一日以北監六字第裁四○－ＡＢＹ八○三六四
    五號，裁處受處分人罰鍰二千七百元，並記違規點數三點。
三、訊據受處分人對於前開時間駕車行經右揭地點之事實坦承不諱，然矢口否認有何
    違反道路交通管理處罰條例之行為，辯稱：當日渠並未在新生南路二段九十六巷
    口即台大校門口處闖紅燈，但警員卻對之提出舉發云云。
四、經查：受處分人如何於前述時間，在前述設有紅綠燈光號誌管制之路口，明知為
    禁止通行之紅燈號誌，竟仍違規直行闖紅燈行駛，嗣經警攔停舉發之違規事實，
    業據證人即目睹受處分人違規行駛繼而開單告發受處分人之員警洪名章於本院九
    十二年六月二十三日調查時，以具結擔保其供述之真實性，並在負擔偽證罪之心
    理處罰心理狀態下證稱：「〔問：（提示舉發通知單）本案是否是你所舉發的？
    〕是的。」、「（問：當天舉發的經過？）當天台大校門口有新設紅綠燈，時間
    是去年年底設立的，當時已經是凌晨，我在那邊執行巡邏勤務，當時我正在停紅
    燈，受處分人是開計程車在我的對向車道，他並沒有停紅綠燈直接闖過去，我就
    鳴警示燈趕著追上去，到了新生南路及辛亥路口才追上，車上有兩個乘客，但是
    他並沒有理我，所以我就告發他。」、「‧‧‧我是看到他並沒有停紅綠燈直接
    闖過去，我就迴轉過去鳴警示燈想要追上受處分人，到了新生南路辛亥路口才追
    上受處分人。」、「（問：當時你告知受處分人他闖紅燈的時候，受處分人有何
    反應？）他沒有反應。」、「（問：受處分人是否有說他沒有闖紅燈？）沒有。
    」、「（問：之後你是否有把通知單給受處分人簽收？）受處分人拒絕簽收。」
    、「（問：你當時在辛亥路新生南路追上受處分人的時候，受處分人是否是正在
    等紅燈？）不是，受處分人是被我攔下來的。」等語明確（見本院九十二年六月
    二十三日訊問筆錄）。按證人洪名章乃為原處分機關所認定受處分人有前開違規
    行為之原證人，其並到庭在本院面前以言詞供述本件訴訟上之待證事實（即受處
    分人有前開違規事實），本院由其上開證詞已得有受處分人確有上開違規行為之
    心證，且於本件卷存證據資料內並無任何積極證據足以證明證人上開證詞係屬虛
    偽，亦無足以令人顯信證人之證述為不可採之品性證據或前科證據存在，本院自
    不得僅以證人係本件開單告發受處分人之員警而全盤抹煞其在訴訟上所具有之原
    證人資格，而受處分人復未舉出或聲請本院調查任何對渠有利之證據資料，以使
    本院對證人所供述受處分人違規之事實產生任何合理之懷疑，且交通警察掣單舉
    發違反道路交通管理處罰條例所列之違規事實，本質上為行政處分，係公務員基
    於職務上之權力，依法就特定之具體事件所為之具公法上效果之單方面行政行為
    ，基於公務員為公法上行為具有公信力之原則，該行政行為當可被推定為真正，
    其據以依法處分之事實認定亦為正確無誤，若謂公務員一切行政行為均需預留證
    據以證其實，則國家行政勢必窒礙難行，據此，刑事訴訟法就犯罪證據有關之規
    定中與屬行政秩序罰之交通違規裁罰本質不合之部分，自不在準用之列，從而，
    本件受處分人既未就執勤員警之舉發有誤提出相關證據以供調查，本院經查亦無
    任何證據足資證明其有捏造事實違法取締之情事，則執勤員警本其維護交通秩序
    、安全職責所為之舉發，自應受到合法、正確之推定。綜上，本件受處分人既未
    能提出證據以資證明渠確無違規行為，僅空言以當日渠並未在新生南路二段九十
    六巷口即台大校門口處闖紅燈，但警員卻對之提出舉發云云為辯，自無足採，本
    件事證明確，受處分人確有前開違規行為堪以認定。
五、綜上所述，受處分人確有在前述時、地駕駛上開營業一般小客車行經有燈光號誌
    管制之交岔路口闖紅燈之違規行為，且已於應到案日期前提出申訴，從而原處分
    機關依前揭道路交通管理處罰條例第五十三條、第六十三條第一項第三款及處理
    細則第四十四條第一項暨基準表之規定，裁處異議人罰鍰二千七百元，並予記違
    規點數三點，核無違誤，本件受處分人之異議為無理由，應予駁回。
據上論斷，應依道路交通案件處理辦法第十九條，裁定如主文。
中      華      民      國      九十二    年      七    月      十一    日
                                      臺灣臺北地方法院交通法庭
                                          法  官  黃  紹  紘
右正本證明與原本無異。
如不服本裁定，應於裁定送達後五日內向本院提出抗告狀。
                                          書記官  劉  新  怡
中      華      民      國      九十二    年      七    月      十一    日


司法院資訊處製作；財團法人民間司法改革基金會備份。
